臺灣高等法院高雄分院刑事判決　　　　95年度上訴字第2216號
上　訴　人
即　被　告　丙○○
　　　　　　　　　　現於臺灣高雄看守所附設勒戒所勒戒中
指定辯護人　王建宏律師
上列上訴人因強盜等案件，不服臺灣高雄地方法院95年度訴字第
2217號中華民國95年11月7 日第一審判決（起訴案號：臺灣高雄
地方法院檢察署95年度偵字第7596號），提起上訴，本院判決如
下：
     主  文
上訴駁回。
     事  實
一、丙○○意圖為自己不法之所有，於民國95年3 月4 日10時許
    ，騎乘前向不知情之陳金棕所借用車牌號碼XHN-511 號重型
    機車（下稱上開機車），進入址設高雄市旗津區○○○路8
    號之「得益造船廠」後，旋將上開機車停放在停車場內，並
    隻身進入造船廠之倉庫（侵入建築物部分未經告訴），徒手
    竊取放置在該處，長約50公尺之電線1 捆，得手後尚未離去
    之際，為查覺丙○○行跡有異而尾隨在後之守衛甲○○當場
    逮住。詎丙○○為脫免逮捕，竟與甲○○發生拉扯，並當場
    向甲○○揮拳而施以強暴，甲○○見狀閃避致未擊中，進而
    趁甲○○於閃避攻擊無暇他顧之際，將上開電線1 捆棄置原
    處，並把外套脫掉掙脫逃逸，惟車牌號碼XHN-511 號重型則
    遺留在現場。嗣丙○○於同日12時10分許，返回造船廠欲牽
    回上開機車時，為據報前往現場埋伏之員警查獲。
二、案經高雄市政府警察局鼓山分局報請臺灣高雄地方法院檢察
    署檢察官偵查起訴。
     理  由
壹、證據能力方面：
一、按被告以外之人（包括證人、鑑定人、告訴人、被害人及共
    同被告等）於審判外之陳述雖不符刑事訴訟法第159條之1至
    之4等四條之規定，而經當事人於審判程序同意作為證據，
    法院審酌該言詞陳述或書面陳述作成時之情況，認為適當者
    ，亦得為證據；當事人、代理人或辯護人於法院調查證據時
    ，知有刑事訴訟法第159條第1項不得為證據之情形，而未於
    言詞辯論終結前聲明異議者，視為有前項之同意，同法第15
    9 條之5 定有明文。本件證人陳金棕、證人即「得益造船廠
    」總經理乙○○於警詢中之陳述，雖為被告以外之人於審判
    外之陳述，其性質雖屬傳聞證據，又查無符合同法第159 條
    之1 至之4 等前四條之情形，惟被告及辯護人、檢察官已知
    上述陳述乃傳聞證據，於本院言詞辯論終結前，就上開傳聞
    證據，均未聲明異議；本院審酌卷內並無事證顯示各該陳述
    之作成時、地與週遭環境，有何致令陳述內容虛偽、偏頗之
    狀況，認為適當，依刑事訴訟法第159 條之5 第1 項之規定
    ，為傳聞法則之例外，應有證據能力，合先敘明。
二、卷附電線照片所示者，乃被告下手行竊之物品，業據證人甲○○於原審審理中證述明確，於本案自有關聯性。本院另審
    酌該電線照片與卷附上開機車照片，均係機械拍攝當時之現
    場情況並藉書面方式加以留存、呈現者，而照片內容與現場
    真實情狀二者間之一致性，乃係透過機械方式資為保障，其
    間並不存在人對現實情狀知覺、記憶、表述等錯誤，且無故
    為虛枉之疑慮；再參諸卷內別無證據顯示該拍攝機械有何不
    精確之狀況，或照片有經偽、變造之情形，應有證據能力。
三、被告以外之人於檢察事務官、司法警察官或司法警察調查中
    所為之陳述，與審判中不符時，其先前之陳述具有較可信之
    特別情況，且為證明犯罪事實存否所必要者，得為證據，刑
    事訴訟法第159條之2定有明文。本件證人甲○○於警詢中之
    陳述，乃係被告以外之人於審判外之言詞陳述，屬傳聞證據
    ，然依其陳述整體、實質內容而言，核與其於原審審理時之
    陳述大致相符，是前開警詢中之陳述即不符合刑事訴訟法第
    159條之2有關傳聞例外之規定，不得作為認定本案犯罪事實
    有無之證據，而無證據能力，故應以其於審判中之證述作為
    證據。
貳、實體方面：
一、訊據被告丙○○對於曾於上開時地，騎乘上開機車進入造船
    廠竊盜電線之事實坦承不諱，對嗣經發現而遭守衛甲○○拉
    住衣服，其遂而掙脫希冀避免被逮等節亦不諱言。惟矢口否
    認有對甲○○施以強暴之犯行，辯稱：我沒有攻擊甲○○，
    他也說是他誤會的云云。經查：
  (一)被告於95年3月4日10時許，騎乘上開機車進入「得益造船廠
    」竊盜電線之事實，已據其於本院審理時坦承不諱（見本院
    卷第58頁），於原審對犯行被發現而遭守衛甲○○拉住衣服
    ，其遂而掙脫希冀避免被逮等節亦不諱言（見原審卷第77頁
    、81頁）。嗣被告遭甲○○逮住，惟被告未幾即掙脫離去，
    迨於同日12時10分許再度前往造船廠欲牽走上開機車時，方
    又為員警逮獲等情，亦為被告所不爭執，核與證人陳金棕、
    乙○○於警詢中之陳述相符（見高雄市政府警察局鼓山分局
    刑案偵查卷宗，下稱警卷，第10至11頁、第5至6頁），並有
    上開機車照片等件在卷可稽（見警卷第23至27頁），自堪採
    信。
  (二)證人甲○○於原審審理中，結證稱：「（問：你在得意造船
    廠擔任何職？答：）守衛…」、「（問：你何時發現被告？
    答：）我聽到機車的聲音，就跟著他（指被告，下同），發
    現他把倉庫門關起來，避免被人發現，我就把門推開跟著進
    去，發覺他在那邊翻，揹著1 捆電線，我就一把抓住他，抓
    著他不放」、「（問：《提示警卷第23、24、25頁所附照片
    》這些照片是否當天被偷的電線照片？答：）是」、「（問
    ：你抓住被告時，被告的情況如何？答：）他掙扎，朝我的
    臉手一揮《右手比揮拳動作》，我一閃就叫工廠人員來幫忙
    ，他聽到我叫，就把衣服（指身上所穿之皮衣）脫掉…」、
    「（問：被告有無揮向你？答：）有」、「（問：朝你揮幾
    拳？答：）他伸過來1 次，我閃開…」、「（問：…他這個
    動作是要攻擊你還是要掙扎？答：）他一直對著我來」等語
    明確（見原審卷第50至52頁）。經查，證人甲○○與被告彼
    此互不相識也無仇隙（見警卷第8 頁），衡情本無設詞惡意
    誣陷被告之必要；再者，證人甲○○前開所言，有卷附之上
    開機車及電線1 捆之照片可資為據（見警卷第23至27頁），
    更堪認證人甲○○所述，要非子虛。綜上，足認證人甲○○
    前開所言合於真實而可堪採信，被告於上開時地騎乘上開機
    車抵達「得益造船廠」後，乃擅入倉庫竊取其內電線1 捆揹
    負在肩，及見守衛甲○○將其逮住，為脫免逮捕，又刻意針
    對甲○○之臉部出手揮拳，惟未擊中等情，堪可認定。
  (三)至於，被告於原審審理中，雖辯稱其係前往該造船廠找尋友
    人「古意」，並非要竊盜，且確實沒有出手攻擊甲○○之意
    ，否則以當時雙方如此近之距離，根本不可能失手讓甲○○
    順利躲開云云。惟查：
    1.證人甲○○於原審另證述：「（問：你們工廠員工你是否
      都認識？答：）認識」、「（問：你們工廠有無一名員工
      叫古意？答：）沒有」、「（問：你抓住小偷時，他有無
      說他是來找人的？答：）沒有」、「（問：他有無說什麼
      話？答：）沒有…」等語明確（見原審卷第52至53頁）；
      佐諸被告於偵訊中，亦不諱言其於95年3月4日10時許，騎
      車進入該造船廠之本意乃在於行竊一情（見臺灣高雄地方
      法院檢察署95年度偵字第7596號卷，下稱偵查卷，第4 頁
      ），則被告此部分所述，顯係臨訟編纂之飾卸情詞，無可
      採取。
    2.就迎面而來之攻擊，若應變得宜，本非無順利閃避之可能
      ，被告於原審另執證人甲○○身體各部未見傷勢，且其手
      並未實際觸及證人甲○○臉部等節，反推其自身並無攻擊
      行為，然被告朝證人甲○○揮拳而當場施以強暴，甲○○
      見狀閃避致未遭擊中，已如前述，是證人甲○○身體或臉
      部未見傷痕，本屬當然之理，自不能以此作為有利被告之
      證據。
    3.至證人甲○○嗣於本院審理時雖到庭證稱：被告騎機車進
      到我們工廠，他走到倉庫裡面把門關起來，我就把門推開
      進去，我在被告後面，被告翻開席子下的1 捆電線，就把
      電線揹在身上，我就抓住他的衣服不放，被告就把電線丟
      在地下，我把被告拉到倉庫門口，我有喊小偷，被告緊張
      ，要把衣服脫掉，但他脫不掉，手就伸過來，我以為他要
      攻擊我，事實上不是攻擊我，我誤會了被告的動作，被告
      除要脫衣服外沒有揮拳，是他往後退時，我以為他要攻擊
      我等語（見本院卷第52頁、54頁、55頁）。惟被告於遭證
      人抓住時確有向甲○○揮拳一情，業據證人甲○○於原審
      證述明確（另證人甲○○於警詢陳述與原審證述情節相符
      ，而無證據能力），證人甲○○嗣於本院證述與其於原審
      所證之情節不符，或因時間經過已達9 個月，記憶較模糊
      ，或因該造船廠損失輕微，且該造船廠總經理即證人乙○○亦表示不願提出告訴（見檢卷第6 頁），致為迴護被告
      之詞，應無可採，自無法採為有利被告之認定。
    (四)綜上所述，被告於上開時地行竊電線1捆揹負在肩，遭證
      人甲○○抓住，嗣當場出手朝甲○○臉部揮拳以脫免逮捕
      等情至為灼然，本件事證明確，被告犯行洵堪認定。
二、查遭竊取之電線1 捆，既經被告揹負在肩，足認被告已將之
    置於自己實力支配下，則被告竊盜犯行即已既遂，尚不因被
    告事後復將該捆電線棄置現場而異；另由被告刻意擇定無法
    承受重擊之臉部揮拳等客觀情狀，更顯見被告具有對甲○○
    人身直接施加暴力之意，是故被告當時之行止斷非消極之掙
    脫行為而已，應係屬積極之攻擊行為甚明。核被告所為，乃
    係犯刑法第329 條規定，竊盜（既遂），因脫免逮捕而當場
    施以強暴之準強盜罪。
三、原審認被告罪證明確，因而適用刑法第329條、第328條第1
    項規定，並審酌被告前有竊盜、毒品危害防制條例、槍砲彈
    藥刀械管制條例等前科，有卷附臺灣高等法院被告前按紀錄
    表1份足按（見本院卷第11-15頁），猶不知悔改再犯本案竊
    盜犯行，且於本案竊盜得手後，為脫免逮捕，繼而當場以朝
    他人臉部揮拳之方式，對他人施加暴力攻擊，行為確具惡性
    而欠缺可堪憫恕之處；嗣於偵審程序中，一再飾詞圖卸，且
    旋於本案遭查獲之同年5月至9月間，多次涉及竊盜犯嫌，亦
    有臺灣高雄地方法院檢察署檢察官95年度偵字第18279、182
    77、18276、2332 4號併案意旨書共4份在卷可憑（見原審卷
    第63、65、67、71頁），更難信被告於本案犯後稍有悔意；
    惟念被告行竊之物品僅為電線1捆，價值僅新台幣2000元（
    見警卷第6頁），且甲○○就被告之攻擊閃避得宜，致未遭
    擊中受傷；並斟酌被告教育程度為高中畢業、平日以搭棚子
    為生、家庭經濟狀況貧寒（此部分業據被告於警詢中自承明
    確）等一切情狀，爰量處有期徒刑5 年。其認事用法，核無
    不合，量刑亦屬允當。被告上訴意旨否認準強盜犯行，指摘
    原判決不當，為無理由，應予駁回。
據上論斷，應依刑事訴訟法第368條，判決如主文。
本案經檢察官林慶宗到庭執行職務。
中　　華　　民　　國　　96　　年　　3 　　月　　6　　日
                  刑事第八庭    審判長法  官  李炫德
                                      法  官  簡志瑩
                                      法  官  陳志銘
以上正本證明與原本無異。
如不服本判決應於收受本判決後10日內向本院提出上訴書狀，其
未敘述上訴理由者，並得於提起上訴後10日內向本院補提理由書
狀（均須按他造當事人之人數附繕本）「切勿逕送上級法院」。
中　　華　　民　　國　　96　　年　　3 　　月　　6　　日
　　　　　　　　　　　　　　　　　　　書記官  盧雅婷
附錄本判決論罪科刑法條：
《刑法第329 條─準強盜罪》
竊盜或搶奪，因防護贓物、脫免逮捕或湮滅罪證，而當場施以強
暴脅迫者，以強盜論。
《刑法第328 條第1 項─普通強盜罪》
意圖為自己或第三人不法之所有，以強暴、脅迫、藥劑、催眠術
或他法，至使不能抗拒，而取他人之物或使其交付者，為強盜罪
，處5 年以上有期徒刑。
